臺灣高等法院臺中分院刑事判決　　　　　　　　　　　九十一年度上訴字第七五號
　　上　訴　人
　　即　被　告　甲○○
　　　　　　　　丙○○
右上訴人因毒品危害防制條例等案件，不服臺灣臺中地方法院八十九年度訴字第二二
三五號中華民國九十年十月二十五日第一審判決（起訴案號：臺灣臺中地方法院檢察
署八十九年度偵字第一一四九八、一四三二四號），提起上訴，本院判決如左：
    主      文
原判決撤銷。
甲○○、丙○○均無罪。
    理      由
一、本件公訴意旨略以：上訴人即被告丙○○因於民國八十九年五月初向其夫之友人
    即被告甲○○索討第二級毒品安非他命施用。乃甲○○竟應丙○○所請，於八十
    九年五月初某日，在台中巿進德一街與南京一街口，以白紙包覆第二級毒品安非
    他命少許，無償轉讓給丙○○施用。八十九年六月二十九日凌晨，甲○○與丙○
    ○又約在上開地點見面，而為警於是日零時二十分許在此查獲丙○○涉嫌施用第
    二級毒品安非他命。詎丙○○於釋放後，因指證甲○○而遭其夫責，竟於同年
    八月十六日下午四時許檢察官偵查時，對於所訊問甲○○有無於上開時地轉讓毒
    品安非他命，此於案情有重要關係，足以影響裁判結果之事項，於供前具結後，
    證稱：「沒有，我不是跟他（指甲○○）拿的，是向一個叫安力的人拿的」等語
    ，故為與真正事實相悖之虛偽陳述，因認被告甲○○涉犯轉讓第二級毒品罪嫌，
    而被告丙○○則涉犯偽證罪嫌等語。
二、惟按犯罪事實應依證據認定之，無證據不得推定其犯罪事實，刑事訴訟法第一百
    五十四條定有明文。又認定不利被告之事實，須依積極證據，苟積極證據不足為
    不利被告之認定時，即應為有利被告之認定，更不必有何有利證據；又依刑法第
    一百六十八條規定，證人依法作證時，必須對於案情有重要關係之事項，為虛偽
    之陳述，始負偽證罪之責，所謂於案情有重要關係之事項，係指該事項之有無，
    足以影響於裁判之結果者而言，蓋證人就此種事項為虛偽之陳述，則有使裁判陷
    於錯誤之危險，故以之為偽證罪，而科以刑罰。苟其事項之有無，與裁判之結果
    無關，僅因其陳述虛偽，即對之科刑未免失之過酷，是以上開法條加此特別構成
    要件，以限定虛偽陳述之範圍，與其他立法例對於證人虛偽陳述之結果不設何等
    區別者，其立法精神自有不同。最高法院就此分別著有三十年上字第八一六號及
    二十九年上字第二三四一號判例可資參照。
三、公訴人認被告甲○○涉犯轉讓第二級毒品罪嫌，係以被告丙○○於警訊、內勤檢
    察官偵查時已證述明確，嗣被告丙○○於觀察勒戒完畢釋放前，經檢察官訊問，
    復對被告甲○○如何轉讓毒品證述綦詳為其論據。而公訴人認被告丙○○涉犯偽
    證罪嫌，則係以被告丙○○釋放返家後，因遭其夫責罵，竟陪同被告甲○○到庭
    ，於具結後為異於前開之虛偽陳述為其論據。
四、訊據被告甲○○堅決否認右開轉讓第二級毒品之犯行，辯稱其絕無提供安非他命
    予被告丙○○；被告丙○○雖坦承於右開時地應檢察官訊問時，證稱其安非他命
    來自「安力」，非被告甲○○，但亦否認有前揭犯行，辯稱其因施用安非他命過
    量，受偵訊時又非常害怕，方不實證述被告甲○○轉讓安非他命，其實並非甲○
    ○轉讓等語。經查：
（一）被告楊秀瑞雖於八十九年六月二十九日凌晨在警訊中自白供稱：「我有吸食安
      非他命的習慣，、、、係將微量的安非他命置於錫箔紙上，燒烤之後產生煙霧
      ，再用嘴吸其煙霧；第一次係於八十九年五月六日九時許，而最近一次於八十
      九年六月二十四日九時許，均在我的現住地即台中市○區○○路三八巷二號內
      吸食安非他命」等語（見八十九年度毒偵字第四五０一號卷第六頁反面），惟
      於當日檢察官訊問時，則供稱：「今年五月間開始吸到八九、六、二四左右，
      在我家吸。」（見同卷第十六頁反面），就最後一次吸食之日期已為不明確之
      陳述。於本院調查時，丙○○則明白供稱：其最後一次吸食，係在被抓前二天
      亦即八十九年六月二十七日（見本院卷第五三頁）。於本院辯論時並明白供稱
      ：其在警訊時，係因頭昏而隨口說最後一次吸食時間係八十九年六月二十四日
      。其最後一次吸用安非他命，係在被查獲前二日即八十九年六月二十七日等語
      （見本院卷第六六頁）。本院參酌丙○○於八十九年六月二十九日零時二十分
      許被查獲時，仍隨身攜帶疑似安非他命殘渣袋，於警察盤查時，即將疑似似安
      非他命之殘渣袋丟棄於地等情，認丙○○所為最後一次吸食疑似安非他命之日
      期為查獲前二日即八十九年六月二十七日之供述，與事實相符，而可採信。因
      被查獲時，係六月二十九日為夏天。夏天天氣炎熱，換洗衣物頻繁，不可能將
      已吸完之疑似安非他命殘渣袋置放於身上達五日之久。又按甲基安非他命經口
      服投與後約百分之七十於二十四小時內自尿中排出，約百分之九十於九十六小
      時內自尿中排出，此業經行政院衛生署藥物食品檢驗局於八十一年二月八日以
      藥檢醫字第○○一一五六號函敘明確。則被告丙○○所吸用之物確為安非他命
      ，其所排放之尿液中當能檢驗出甲基安非他命成分。惟依台中市衛生局八十九
      年七月六日八九衛檢字第一八００八號函附之煙毒尿液檢驗成績書卻顯示，被
      告楊秀瑞排放之尿液中，並未檢出甲基安非他命之成分（見八十九年度毒偵字
      第四五０一號卷第二六頁正反面）。則丙○○縱確有吸食查獲疑似安非他命之
      物，亦不能認該物即為甲基安非他命。是丙○○所為甲○○轉讓安非他命之證
      詞，顯有瑕疵。
（二）又依卷附台中市警察局執行盤詰檢查現場紀錄所載，警方係於八十九年六月二
      十九日零時二十分許，在台中市○○○街、南京一街口實施盤詰檢查行為，因
      見行為人即被告丙○○形跡可疑，故對其實施盤詰，丙○○一時心虛，將一小
      包安非他命殘渣空袋丟棄於地上，而為警方當場查獲（見八十九年度毒偵字第
      四五０一號卷第十頁）。上開疑似甲基安非他命殘渣空袋自屬本案之重要證物
      ，但該證物於本案八十九年九月十九日起訴前，已為臺灣台中地方法院檢察署
      檢察官將之處分燬棄而不存在，此有八十九年八月二二日中檢楠稱字第五六三
      一二號扣押沒收物品處分命令一紙在卷可稽（見同卷第三二之一頁），則上開
      殘渣袋內之物，是否為甲基安非他命，即屬無從證明。
（三）被告丙○○固於八十九年六月二十九日在警訊中供稱：「安非他命係我於八十
      九年五月五日二十二時許，在中市○區○○○街與南京二街口，向綽號：阿祿
      （台語諧音）之男子索取的，並無代價；阿祿就是王白祿（男，五四、二、十
      六，Ｚ000000000）；我均係用路邊公用電話（並無特定）與他聯絡
      、、、因那天我心情不好，方才向他索取些許的安非他命解悶、試用」（見八
      十九年度偵字第一一四九八號卷第十二－十四頁）；並在當日檢察官偵查時供
      稱：「（是否甲○○提供安非他命給妳吸？）八十九年五月初，只一次而已；
      （問：你為何說安非他命是甲○○於八十九年五月間拿給妳吸？）我向甲○○
      要，甲○○說要去向『安麗』拿，後來拿了一點點給我」等語（見八十九年度
      偵字第一一四九八號卷第二三頁背面－二四頁）。嗣於觀察、勒戒中之八十九
      年七月十五日，檢察官第二度開庭訊問時，具結後供稱：「（安非他命是否都
      是他給你的？）五月初我經濟、工作不太順利，遭受挫折，我就跟他要一小塊
      ，是我打0000－000000號行動電話跟他要，他在進德一街與南京一
      街口，是五月初給我的，當時只有我與他在場，他是用白色的紙包給我的，他
      是說跟『安立』拿的，只有向他拿這一次」；「（你之前有無吸食毒品？）沒
      有，是因心情煩，我主動跟他要的，他給我，沒有金錢交易，他是我先生的朋
      友」等語（見八十九年度偵字第一一四九八號卷第二五頁背面－二六頁）。然
      並無其他積極證據，可資證明被告王白祿交付予被告丙○○之物，確係毒品甲
      基安非他命，自尚難僅憑有瑕疵之丙○○唯一供證，做為認定被告王白祿犯有
      轉讓毒品罪之依據。
（四）又被告丙○○於八十九年八月十六日下午四時許，第三度受檢察官偵訊時，雖
      供前具結，證稱：「（你是否曾在八十九年五月初向甲○○要安非他命，甲○
      ○以白色的紙包一包給你？）沒有，我不是跟他拿的，我是向一個叫『安力』
      的人拿的，我是打0000－000000號電話給他，『安力』叫一個中年
      男子拿去給我，是在五月初時拿給我」、「（《提示偵訊筆錄》何以是甲○○
      拿給你的？）我事後想一想不對，我老公一直我」等語，有證人結文及該日
      之訊問筆錄附卷可稽（見八十九年度偵字第一一四九八號卷第三０－三一頁、
      第三三頁）。就白色紙包係何人給予，所證內容，顯與其之前多次在檢察官偵
      查時結證內容矛盾，而有虛偽之嫌。但然因並無其他積極證據，可資證明被告
      甲○○轉讓被告丙○○之物，係屬毒品，業如前述。則被告丙○○嗣後所證縱
      有虛偽，亦不足以影響判決之結果，依前開最高法院判例意旨，即難遽論被告
      丙○○應負偽證罪責。
（五）綜上所述，本件並無充分之積極證據足資認定被告王白祿確有轉讓第二級毒品
      甲基安非他命之犯行，並因此無從認定被告丙○○涉犯偽證罪行。參諸前揭法
      條及判例意旨說明，本件公訴人所持之論據，實不足以認定被告犯罪，此外亦
      查無其他積極證據，足以證明被告涉有本件被訴各犯行，原審未詳細審酌上情
      對被告為科刑之判決，尚有未洽。被告等上訴意旨，否認犯罪，並據以指摘原
      審判決不當，非無理由，應由本院將原審判決予以撤銷，改諭知被告等無罪之
      判決。
據上論斷，應依刑事訴訟法第三百六十九條第一項前段、第三百六十四條、第三百零
一條第一項，判決如主文。
本案經檢察官乙○○到庭執行職務。
中      華      民      國　    九十一     年     二      月   二十七 　日
                                臺灣高等法院臺中分院刑事第九庭
                                      審判長法　官　陳　筱　珮
                                      　　　法  官  康  應  龍
                                      　　　法  官  趙  春  碧
右正本證明與原本無異。
如不服本判決應於收受送達後十日內向本院提出上訴書狀，其未敘述上訴之理由者並
得於提起上訴後十日內向本院補提理由書（均須按他造當事人之人數附繕本）。
　　　　　　　　　　　　　　　　　　　　　　書記官  陳　文　琴
中      華      民      國　    九十一     年     三      月 一 　　日
                                                                        Ｒ
